臺灣臺北地方法院刑事判決　　　　　　　96年度易字第2198號
公　訴　人　臺灣臺北地方法院檢察署檢察官
被　　　告　丁○○
　　　　　　甲○○LE XU.
　　　　　　丙○○VU VA.
上列被告因詐欺案件，經檢察官提起公訴（96年度偵字第12316
號），被告於準備程序中均就被訴事實為有罪之陳述，經本院合
議庭裁定改用簡式審判程序，本院判決如下：
    主  文
丁○○幫助意圖為自己不法之所有，以詐術使人將本人之物交付
，處拘役拾日，如易科罰金，以新臺幣壹仟元折算壹日，減為
拘役拾伍日，如易科罰金，以新臺幣壹仟元折算壹日。
甲○○幫助意圖為自己不法之所有，以詐術使人將本人之物交付
，處拘役拾日，如易科罰金，以新臺幣壹仟元折算壹日，減為
拘役拾伍日，如易科罰金，以新臺幣壹仟元折算壹日。緩刑貳年
。
丙○○幫助意圖為自己不法之所有，以詐術使人將本人之物交付
，處拘役拾日，如易科罰金，以新臺幣壹仟元折算壹日，減為
拘役拾伍日，如易科罰金，以新臺幣壹仟元折算壹日。緩刑貳年
。
    事  實
一、丁○○明知將本人之銀行帳戶交付與不相識之人使用，可使
    他人藉取得之帳戶存摺、提款卡及密碼以遂行詐取財物之目
    的，竟基於幫助他人詐欺之不確定故意，於民國96年2月7日
    ，向合作金庫商業銀行股份有限公司（下稱合作金庫）六合
    分行申辦帳號0000000000000號帳戶（下稱系爭帳戶）後，
    將系爭帳戶之存摺、提款卡及密碼，交付真實姓名年籍不詳
    之成年男子，供該男子所屬詐欺集團使用。甲○○、丙○○
    則預見提供居留證資料申請手機門號，並將該手機門號供他
    人使用，可能將被他人利用為詐取財物之工具，仍各基於幫
    助他人詐欺之不確定故意，由甲○○於96年初提供其個人居
    留證資料供丙○○向和信電信股份有限公司（下稱和信公司
    ）申辦0000000000號之行動電話門號（下稱系爭行動電話門
    號）後，再由丙○○將系爭行動電話門號交付真實姓名年籍
    不詳綽號「小林」之成年男子，幫助「小林」所屬之詐欺集
    團利用系爭行動電話門號作為詐騙聯絡工具之用。嗣詐欺集
    團成員於取得系爭帳戶之存摺、提款卡、密碼及系爭行動電
    話門號後，即意圖為自己不法之所有，於96年3月11日，在
    雅虎奇摩拍賣網站上刊登販賣華碩U5F型筆記型電腦（下稱
    系爭電腦）之廣告，並利用系爭行動電話門號與乙○○聯絡
    ，議定成交價格為新臺幣（下同）10,120元，致乙○○陷於
    錯誤，誤以為標得系爭電腦，遂依指示轉帳10,120元至系爭
    帳戶內。迨乙○○（起訴書誤繕為丁○○）屆期未取得系爭
    電腦察覺有異，始悉受騙，隨即報警處理，而為警循線查獲
    。
二、案經臺北市政府警察局內湖分局報請臺灣臺北地方法院檢察
    署檢察官偵查起訴，因丁○○、甲○○、丙○○於準備程序
    中就犯罪事實均為有罪陳述，經合議庭裁定依簡式審判程序
    審理。
    理  由
壹、程序方面：
    按本件被告3人所犯係死刑、無期徒刑、最輕本刑為3年以上
    有期徒刑以外之罪，其於準備程序就前揭被訴事實為有罪之
    陳述，經本院告知簡式審判程序之旨，並聽取其與公訴人之
    意見後，本院認無不得或不宜改依簡式審判程序進行之處，
    爰依刑事訴訟法第273條之1第1項、第284條之1，裁定本件
    由受命法官獨任進行簡式審判程序，合先敘明。
貳、實體方面
一、上開犯罪事實，業據被告丁○○、甲○○、丙○○於本院審
    理時供承不諱，且經證人乙○○、李岳龍於偵查中證述明確
    （見臺灣臺北地方法院檢察署96年度偵字第12316號偵查卷
    宗，下稱偵卷第18頁至第20頁、第21頁至第26頁），並有中
    國信託國際商業銀行自動櫃員機轉帳明細表、系爭帳戶之開
    戶資料及交易明細表、雅虎奇摩電子信箱網頁列印資料及系
    爭行動電話門號之通聯調閱查詢單等件在卷可稽（見偵卷第
    27頁、第33頁至第34頁、第28頁、第39頁至第48頁），足證
    被告3人之任意性自白均與事實相符，事證明確，犯行堪以
    認定，應予依法論科。
二、按金融存款帳戶、存摺及提款卡或以個人名義申請之行動電
    話門號，均屬於個人財產權益，其專屬性、私密性極高，除
    非本人或與本人具密切之關係者，難認有何理由可自由使用
    私人之帳戶、存摺、提款卡或行動電話門號，一般人亦均有
    應妥善保管上開物件，防止被他人冒用之認知。且近來詐欺
    集團相當猖獗，若任意提供自己帳戶、行動電話門號或其相
    關物件資料與不明人士使用，將有遭他人作為詐欺犯罪時，
    犯罪手法之一部分或非正當資金進出之用之不法用途，此為
    受有相當教育之人所應認識。經查，本件被告丁○○任意交
    付其所有之系爭帳戶資料與不認識之人，即有以己帳戶供他
    人作為詐欺犯罪時使用之不確定故意甚明，且甲○○係提供
    其個人居留證資料供丙○○向和信公司申辦系爭行動電話門
    號後，再由丙○○將系爭行動電話門號交付與詐欺集團之成
    員即綽號「小林」之成年男子，故被告甲○○、丙○○即亦
    均有以系爭行動電話門號供他人作為詐欺犯罪時使用之不確
    定故意無訛。惟被告丁○○及甲○○、丙○○僅分別提供系
    爭帳戶之相關物件及系爭行動電話門號，為他人之詐欺取財
    犯行提供助力，尚無以自己實施詐欺犯罪之意思，而與他人
    有詐欺犯罪之犯意聯絡，或被告3人有直接參與詐欺犯罪構
    成要件行為之分擔情事，故並非共同正犯。且被告甲○○、
    丙○○事實上雖有2人以上共同幫助詐欺之情節存在，但因
    該幫助所為並非實施正犯之構成要件之行為，此等幫助之人
    ，應各自負幫助責任，並無刑法第28條之適用（最高法院33
    年上字第793號判例要旨及同院57年度台上字第3921號判決
    要旨參照）。是核被告丁○○、甲○○、丙○○所為，均係
    犯刑法第339條第1項、第30條第1項之幫助詐欺取財罪。本
    件被告3人幫助他人犯罪，依刑法第30條第2項從犯之規定，
    均按正犯之刑減輕之。爰審酌被告丁○○與甲○○、丙○○
    分別提供系爭帳戶及系爭行動電話門號供他人為犯罪使用，
    影響社會正常交易安全，增加被害人尋求救濟之困難，並使
    犯罪之追查趨於複雜，暨被告3人犯罪之動機、目的、手段
    、智識程度、被告犯罪後終坦認犯行，態度尚稱良好，暨被
    害人乙○○遭詐騙之金額等一切情狀，量處如主文所示之刑
    ，並依刑法第41條第1項之規定諭知易科罰金之折算標準。
三、另按犯罪在中華民國96年4月24日以前者，除本條例另有規
    定外，有期徒刑、拘役或罰金，減其刑期或金額2分之1，中
    華民國九十六年罪犯減刑條例第2條第1項第3款定有明文。
    查本件被告3人上開犯罪時間，均係於96年4月24日之前，復
    核無同條例所定不予減刑之情形，茲依同條例第2條第1項第
    3款規定，均減其刑期2分之1，並依刑法第51條第5款規定，
    定其應執行之刑，併諭知易科罰金之折算標準。
四、末按刑法第74條第1項規定：「受2年以下有期徒刑、拘役或
    罰金之宣告，而有下列情形之一，認以暫不執行為適當者，
    得宣告2年以上5年以下之緩刑，其期間自裁判確定之日起算
    ：一、未曾因故意犯罪受有期徒刑以上刑之宣告者。二、前
    因故意犯罪受有期徒刑以上刑之宣告，執行完畢或赦免後，
    5年以內未曾因故意犯罪受有期徒刑以上刑之宣告者。」，
    查被告甲○○、丙○○前均未曾因故意犯罪受有期徒刑以上
    刑之宣告，有臺灣高等法院被告前案紀錄表1份在卷可稽，
    素行堪稱良好，渠等均因為扶助家中經濟，方離鄉背井自越
    南來臺灣工作，從事塑膠製造業，每月薪水約1至2萬元，並
    於審判中深感悔意，本院信渠等應係一時失慮致罹刑典，經
    此次之教訓後當知所警惕而無再犯之虞，因認對被告甲○○
    、丙○○所宣告之刑，均以暫不執行為適當，併予宣告緩刑
    2年，以啟自新。
五、據上論斷，依刑事訴訟法第273條之1第1項、第299條第1項
    前段，刑法第30條第1項前段、第2項、第339條第1項、第41
    條第1項前段、第74條第1項，刑法施行法第1條之1，中華民
    國九十六年罪犯減刑條例第2條第1項第3款、第7條、第9條
    ，判決如主文。
本案經檢察官郭瑜芳到庭執行職務。
中　　華　　民　　國　　96　　年　　11　 　月　 9　　日
　　　　　　　　　刑事第二庭  法　官  葉力旗
上正本證明與原本無異。
如不服本判決，應於判決送達後10日內向本院提出上訴狀 (應抄
附繕本)。
                              書記官    林碧華
中　　華　　民　　國　　96　　年　　11　　月　　9　　日
附錄本案論罪科刑法條全文：
中華民國刑法第339條：
意圖為自己或第三人不法之所有，以詐術使人將本人或第三人之
物交付者，處5年以下有期徒刑、拘役或科或併科1,000元以下罰
金。
以前項方法得財產上不法之利益或使第三人得之者，亦同。
